【裁判字號】    99,易,199
【裁判日期】    991005
【裁判案由】    詐欺
【裁判全文】
臺灣臺南地方法院刑事判決               99年度易字第199號
公  訴  人  臺灣臺南地方法院檢察署檢察官
被      告  甲○○
上列被告因詐欺案件，經檢察官提起公訴（九十八年度偵字第一
四三二九號），本院判決如下：
    主  文
甲○○犯詐欺取財罪，處有期徒刑肆月，如易科罰金，以新臺幣
壹仟元折算壹日。
    事  實
一、緣甲○○早已無法簽發個人名義申辦支票使用，於民國九十
    六年間經濟狀況已陷入窘境，且於九十七一月初起至同年五
    月間陸續持向他人所借得之客票另向訴外人張鳳美陸續借貸
    高達新臺幣（下同）一千四百八十一萬二千元款項均未償還
    （所犯詐欺取財罪部分，經本院於九十九年八月十日以九十
    八年易字第一五０六號判決有期徒刑一年，尚未確定），及
    於九十七年三月間至五月間陸續向訴外人勝琦鋼鐵有限公司
    訂購鈑金裁剪等貨物，貨款共計四十二萬一千八百三十六元
    ，於收受所訂購貨品後，亦未支付貨款（所犯詐欺取財罪部
    分，經臺灣臺南地方法院檢察署檢察官以九十八年調偵字第
    七七一號為不起訴處分確定）。甲○○明知其債信不良，財
    務狀況不佳，已無支付任何貨款之能力，竟基於意圖為自己
    不法之所有之單一犯意，接續於附表所示之時間，以電話聯
    繫方式向位於臺南縣永康市○○街二一二巷十三弄十八之四
    號之「邰安企業有限公司」（負責人：邱俊彬，下稱邰安公
    司）訂購如附表所示之貨物，款項共計九萬五千二百二十七
    元，並與邰安企業有限公司業務員乙○○約定，欲以現金支
    付貨款，貨款於次月月底收取，致邰安公司及乙○○陷於錯
    誤而同意，陸續交付甲○○所訂購五金材料，甲○○對於已
    屆期之貨款並未支付，但對乙○○佯稱會處理，邰安公司與
    乙○○仍不知有詐，仍依甲○○陸續訂購如附表所示之五金
    貨物送貨至甲○○所指定之地點，嗣因甲○○拖延至同年十
    月底仍未支付任何貨款，邰安公司及乙○○亦無法聯繫上甲
    ○○，於九十八年二月二十三日寄送存證信函予甲○○，亦
    因逾期招領而退回，始知被騙。
二、案經邰安企業有限公司訴請臺灣臺南地方法院檢察署檢察官
    偵查起訴。
    理  由
壹、證據能力部分：
  一、按刑事訴訟法第一百五十九條之四規定，可作為證據之文
      書有：１、除顯有不可信之情況外，公務員職務上製作之
      紀錄文書、證明文書。２、除顯有不可信之情況外，從事
      業務之人於業務上或通常業務過程所須製作之紀錄文書、
      證明文書。３、除前2款之情形外，其他於可信之特別情
      況下所製作之文書。而該法條第二款所稱從事業務之人於
      業務上或通常業務過程所須製作之紀錄文書、證明文書，
      因係於通常業務過程不間斷、有規律而準確之記載，且大
      部分紀錄係完成於業務終了前後，無預見日後可能會被提
      供作為證據之不實登載動機，不實之可能性小，除非該等
      紀錄文書或證明文書有顯然不可信之情況，否則有承認其
      為證據之必要；因此，採取上開文書作為證據，應注意該
      文書之製作，是否係於例行性之業務過程中，基於觀察或
      發現而當場或即時記載之特徵。經查，告訴人公司提出之
      邰安公司出貨單共十二紙、出貨紀錄彙整表一紙、存證信
      函一份等，均係告訴人公司業務承辦人員於通常業務過程
      前後所須製作之紀錄文書或證明文書，並非為訴訟上之特
      定目的而製作，而係屬於通常業務過程中不間斷的有規律
      記載，是其記載者，不具有個案性質，亦查無顯不可信之
      情況，依前揭說明，均應認具有證據能力。
  二、復按被告以外之人於審判外之言詞或書面陳述，除法律有
      規定者外，不得作為證據。被告以外之人於審判外之陳述
      ，雖不符刑事訴訟法第一百五十九條之一至第一百五十九
      條之四之規定，而經當事人於審判程序同意作為證據，法
      院審酌該言詞陳述或書面陳述作成時之情況，認為適當者
      ，亦得為證據；當事人、代理人或辯護人於法院調查證據
      時，知有第一百五十九條第一項不得為證據之情形，而未
      於言詞辯論終結前聲明異議者，視為有前項之同意。刑事
      訴訟法第一百五十九條第一項、第一百五十九條之五分別
      定有明文。查本院以下所引用之證據，被告及公訴人於本
      院言詞辯論終結前，均未對於其證據能力聲明異議，而視
      為同意該等證據具有證據能力，本院審酌各該陳述作成時
      之情況，認亦無違法或不當之情事，是均具有證據能力。
貳、本院得心證之理由：
  一、訊據被告甲○○固坦承有於如附表所示之時間、金額向告
      訴人邰安公司訂購如附表所示之五金貨品，並收受所訂購
      之貨物，但均未依約支付任何貨款等情不諱，但矢口否認
      有何詐欺取財犯行，辯稱：伊向邰安公司之業務人員乙○
      ○聯繫訂購附表所示五金貨品時有明確告知其以前有跳過
      票，目前經濟狀況不好，付款可能會拖的比較晚，並未隱
      瞞其個人經濟情狀，且伊積欠如附表所示貨款之後，仍有
      再向告訴人訂購貨品，則均有以現金支付貨款云云。
  二、經查：
  （一）按採證認事係屬事實審法院之職權，而法院憑以認定犯
        罪事實之證據，並不以直接證據為限，即綜合各種直接
        、間接證據，本於推理作用，為其認定犯罪事實之基礎
        ，如不違背經驗法則與論理法則，亦非法所不許（最高
        法院九十四年度臺上字第四七七０號判決意旨參照）。
  （二）被告於附表所示時間，向邰安公司以附表所示之金額訂
        購附表所示之五金貨品，並均收受所訂購的貨品，但迄
        今尚未支付任何貨款予邰安公司乙節，業據證人即邰安
        公司之業務員乙○○證述明確，及有邰安公司出具之臺
        南市政府營利事業登記證、出貨紀錄一覽表各一紙、出
        貨單共十二張在卷可憑，且為被告所是認，堪信為真實
        。
  （三）被告雖否認有何詐欺犯行，並以前詞於訂購五金物品前
        已明確告知邰安公司業務人員乙○○有關其個人經濟狀
        況，且之後仍再繼續訂購貨品，有支付現金而置辯云云
        。然查：證人乙○○到庭證述：伊是邰安公司業務員，
        被告是伊客戶，雙方間沒有特殊交情，在九十六年之前
        曾經與被告往來一段時間，之後就中斷，後來被告打電
        話來找伊要跟伊公司購買五金商品，被告有說要以現金
        付款，伊表示可以，伊公司交易模式都是客戶打電話來
        訂購，再由伊公司出貨，一般是先送貨，下個月十日前
        將請款單送給客戶，待月底時再向客戶請款，付款方式
        不是付現金就是開票，伊與被告以前就認識，且被告所
        訂購五金商品金額不大，所以就沒有查被告的財務狀況
        ，伊從九十七年八月三時日至十月二十九日共出三至四
        次貨給被告，八月三十日的款項雖於九月底未收到貨款
        ，伊詢問被告，被告表示會處理，伊也相信被告，但到
        十月底被告均未支付貨款，所以就停止供貨，被告打電
        話向伊定貨時並未表示其經濟狀況不好，或是說經濟狀
        況不佳貨款要分期給付等情，如果有講，伊就不敢跟被
        告做生意，也沒有說其已經被拒絕往來而不能付支票，
        伊也不知被告有此情狀，且被告並未表示要開票給伊，
        被告積欠如附表所示貨款之後還有在訂購一批金額七千
        元的貨物，但伊沒有出貨給被告，伊要求被告先支付之
        前所積欠的貨款後才同意出貨等語甚詳（見九十八年交
        查字第六五二號偵查卷第四頁至第五頁、第九頁訊問筆
        錄，本院刑事卷第八七頁至第八九頁背面審判筆錄）。
        是被告上開所辯已為證人乙○○所否認，證人乙○○係
        基於其公司出貨之模式及信任被告會給付貨款，始陸續
        出貨給被告，並非已明知被告經濟狀況不良，仍同意陸
        續出貨予被告。並佐以一般商業交易上，訂購者如明確
        告知個人支票拒往、信用不佳，經濟能力有問題，無法
        依約付款，須延後支付款項之情形存在，販售者知悉此
        情，二人間若非具有特殊情誼存在，怎有可能冒著無法
        收到款項之風險而仍同意買賣，並先行交付所訂購商品
        ，是被告此部分所辯，顯違常情，難以採信。
  （四）復查，被告在下營鄉農會所申辦000000000號
        之支票帳號，於九十六年二月至五月間已有多次遭註記
        情形，於九十七年七月七日、八月一日則有拒絕往來紀
        錄，於同年九月一日則遭退票乙節，有法務部—票據信
        用資訊連結作業明細查詢單一紙在卷可憑，而被告於九
        十六年間經濟狀況不佳，已無還款能力，為順利向友人
        張鳳美借款，而另向友人楊吳為、洪坤宗、李烈勝等人
        借用共計三十九紙支票，於九十七年一月二十八日起至
        同年五月二日止間，向友人張鳳美佯稱該支票均為建築
        商「楊董」之支票，致張鳳美不疑有詐，而陸續提出金
        額高達一千四百八十一萬二千元款項借予被告，但事後
        被告交付支票跳票，且未清償借款，經張鳳美對被告提
        出詐欺罪之告訴，由臺灣臺南地方法院檢察署檢察官以
        九十八年營偵字第一一六五號提起公訴，本院於九十九
        年八月十日以九十八年度易字第一五０六號判決被告共
        犯詐欺取財罪，處有期徒刑一年，尚未確定。另被告於
        九十七年三月至七月間陸續向勝琦鋼鐵有限公司訂購或
        鈑金裁剪等貨品，貨款共計四十二萬一千八百三十六元
        ，所交付之支票均不獲兌現，經勝琦鋼鐵有限公司對被
        告提出詐欺罪之告訴，經同前開檢察署檢察官以九十八
        年調偵字第七七一號不起訴處分乙節，有前開案號起訴
        書、本院判決書、不起訴處分書，及臺灣高等法院被告
        前案紀錄表各一份在卷可憑。可知，被告早於九十六年
        間其所簽發之支票即有未兌現之情形存在，至九十七年
        一月底至五月初之間則大量借款，所積欠金額高達上千
        萬元未清償，該段期間即於九十七年三月至七月間，仍
        向廠商訂購貨品，但所訂購貨品事後亦無法支付貨款，
        則被告本身負債累累，且負債金額已高達上千萬元，連
        之前所訂購的貨品均未清償，竟又再向告訴人公司訂購
        五金貨品，之前所訂購貨品進行施工後，必然取得工程
        款，但竟未將取得款項清償任何債務或所積欠之貨款，
        被告亦坦承向告訴人公司所訂購之五金商品是作為建築
        房屋屋頂使用，均有向業主收受貨款等情，但被告亦未
        將所收取之貨款用以支付告訴人公司或前開欠款或貨款
        ，是被告所陳：有工作在做，可以付得起貨款等語，顯
        與事實不符，並佐以證人乙○○前開證述內容，有關支
        付貨款方式，是採該月所訂購貨物，下月初先送請款單
        ，待月底時再向客戶收取款項等情，可見被告訂購貨品
        後，並不需立即支付款項，而有約一個多月時間可以籌
        措貨款，並等待所承包工程收受貨款，但被告均未依約
        支付任何貨款，或用以清償任何之前積欠債務，是被告
        所陳其個人經營工廠正常工作乙節，亦有可疑，不足採
        信。
  （五）另被告先後所陳亦有不符之情，即被告於偵查中先稱：
        這段期間一經濟狀況不是很理想，都只能用現金購貨，
        伊在向告訴人購貨前有告訴業務員乙○○，伊是在九十
        七年八月三十日向告訴人公司定貨時在電話中跟乙○○
        說伊已經沒有使用支票，所以要以現金購貨，伊與乙○
        ○約定以現金付款等語，但經本院通緝到案時則陳：伊
        是開票給對方被退票，但開票時還沒有被列為拒絕往來
        戶等語；於本院進行準備程序時復稱：伊沒有詐欺的故
        意，伊開票出去時，並不知道自己已經成為拒絕往來戶
        等語；但本院審判期日則改陳：伊確實有跟證人乙○○
        說伊開出的票均跳票，所以只能付現金。復改稱：伊是
        說所收來的票都跳票，所以當時經濟情況不好，如果伊
        要開票給證人票期可否長一點等語（分別見九十八年交
        查字第六五二號偵查卷第九頁、第二十三頁訊問筆錄，
        本院刑事卷第五七頁訊問筆錄、第七一頁準備程序筆錄
        、第八八頁及其背面審判筆錄）。即被告究竟是因其個
        人經濟狀況不佳而需以現金購貨，或簽發支票購貨先稱
        需以現金購貨，之後改稱簽發支票購貨等語；有關被告
        是否明知其個人經濟狀況不佳部分，先稱：伊知悉其經
        濟狀況不良，向告訴人公司訂貨前已明確告訴業務人員
        ，復稱：伊簽發支票給告訴人公司時，尚不知其個人支
        票已遭拒絕往來，是事後才知悉等語，亦有不一，是被
        告此部分所陳前後不一，難以採信。
  （六）綜上，被告先後所辯：交付支票時不知其個人已遭拒絕
        往來等語；及在訂購貨物時已明確告知告訴人公司業務
        員其經濟狀況不佳、無法使用支票，貨款會遲延給付等
        情云云，顯係事後卸責之詞，是被告明知其財務狀況已
        陷窘境，無法支付所訂購物品之款項，刻意隱瞞此情，
        待告訴人公司業務員向其收取貨款，仍隱瞞此情，佯稱
        會儘速處理所積欠貨款，但仍持續向告訴人公司訂購貨
        品，收受所訂購貨品後均未支付任何貨款，刻意失聯、
        行蹤不明，其具詐欺之故意甚明，
        本件事證明確，被告犯行洵堪認定。
  三、核被告甲○○所為，係犯刑法第三百三十九條第一項之詐
      欺取財罪。被告就附表所示犯行雖分別數次詐取告訴人公
      司如附表所示之貨物，惟被告行為之時間密接，侵害同一
      法益，顯係基於同一詐欺取財犯意所為，應各屬接續犯，
      僅論以一罪。爰酌被告積欠大量債務、貨款等而經濟不佳
      ，明知其已無支付貨款能力而詐騙告訴人公司之犯罪動機
      、目的、手段，所詐騙貨物價值九萬五千二百二十七元，
      造成告訴人公司之財產損失，暨其犯罪後否認犯行，且多
      次承諾分期支付貨款，但卻未依約履行，而未能與告訴人
      公司達成和解等一切情狀，量處如主文所示之刑，並諭知
      易科罰金之折算標準。
據上論斷，應依刑事訴訟法第二百九十九條第一項前段、刑法第
三百三十九條第一項、第四十一條第一項，刑法施行法第一條之
一，判決如主文。
本案經檢察官郭書鳴到庭執行職務
中    華    民    國    99    年    10    月    5     日
                  刑事第十三庭審判長法  官  吳勇輝

                                    法  官  熊祥雲
                                    法  官  程克琳
以上正本證明與原本無異。
如不服本判決應於收受判決後10日內向本院提出上訴書狀，並應
應敘述具體理由。其未敘述上訴理由者，應於上訴期間屆滿後20
日內向本院補提理由書(均須按他造當事人之人數附繕本)「切勿
逕送上級法院」。
                                    書記官  康紀媛
中    華    民    國    99    年    10    月    5     日
附錄本案論罪科刑法條
刑法第339條：
意圖為自己或第三人不法之所有，以詐術使人將本人或第三人之
物交付者，處5年以下有期徒刑、拘役或科或併科1千元以下罰金
。
以前項方法得財產上不法之利益或使第三人得之者，亦同。
前二項之未遂犯罰之。
【附表】
┌──┬────┬─────┬─────┬───────┐
│編號│訂購時間│訂購貨物內│金     額 │出貨地點      │
│    │        │容        │（新臺幣）│              │
├──┼────┼─────┼─────┼───────┤
│一  │九十七年│三釐米水藍│二千四百三│麻豆          │
│    │八月三十│顆        │十九元    │              │
│    │日      │          │          │              │
├──┼────┼─────┼─────┼───────┤
│二  │九十七年│三釐米透明│二千五百六│麻豆監理站編入│
│    │九月六日│顆粒吉祥鋁│十六元    │，永發代檢    │
│    │        │塑板      │          │              │
├──┼────┼─────┼─────┼───────┤
│三  │九十七年│三釐米透明│三萬七千一│新市省道火車站│
│    │九月三日│顆粒、吉祥│百十四元  │路口便利商店  │
│    │        │鋁塑板、白│          │              │
│    │        │鐵壓條、矽│          │              │
│    │        │力康、十字│          │              │
│    │        │自攻釘、六│          │              │
│    │        │角釘      │          │              │
├──┼────┼─────┼─────┼───────┤
│四  │九十七年│吉祥鋁塑板│二萬二千四│工廠          │
│    │九月四日│、珍珠隔熱│百七十一元│              │
│    │        │板        │          │              │
├──┼────┼─────┼─────┼───────┤
│五  │九十七年│三釐米透明│五百五十九│麻豆新生北路三│
│    │九月五日│顆粒      │元        │零八巷七三號  │
├──┼────┼─────┼─────┼───────┤
│六  │九十七年│三釐米透明│七千零四元│新市大營一五七│
│    │九月八日│顆粒矽力康│          │之四十號      │
├──┼────┼─────┼─────┼───────┤
│七  │九十七年│珍珠隔熱板│四千四百二│              │
│    │九月八日│          │十三元    │              │
├──┼────┼─────┼─────┼───────┤
│八  │九十七年│三釐米透明│五千一百八│改送工廠      │
│    │十月三日│平板      │十八元    │              │
├──┼────┼─────┼─────┼───────┤
│九  │九十七年│吉祥鋁塑板│二千六百零│工廠          │
│    │十月十五│、三釐米透│一元      │              │
│    │日      │明顆粒    │          │              │
├──┼────┼─────┼─────┼───────┤
│十  │九十七年│二釐米水藍│二千零十九│工廠          │
│    │十月二十│顆        │元        │              │
│    │三日    │          │          │              │
├──┼────┼─────┼─────┼───────┤
│十一│九十七年│三釐米綠顆│八千八百四│工廠          │
│    │十月二十│、吉祥鋁塑│十三元    │              │
│    │九日    │板        │          │              │
├──┴────┴─────┴─────┴───────┤
│合計：金額共計九萬五千二百二十七元                    │
└───────────────────────────┘

司法院資訊處製作；財團法人民間司法改革基金會備份。
